【裁判字號】    98,抗,1942
【裁判日期】    990527
【裁判案由】    假處分
【裁判全文】
臺灣高等法院民事裁定                  98年度抗字第1942號
    抗  告  人  香港商傳立媒體有限公司台灣分公司
                (Mindsh.
                Branch).
    法定代理人  乙○
    代  理  人  林之嵐律師
    代  理  人  陳思慎律師
    複代理人    楊代華律師
    相  對  人  甲○○○○ ○.
    代  理  人  邱琦瑛律師
上列抗告人與相對人甲○○○○ ○○○○○○○ ○○○○○○間聲請假處分事件，
對於中華民國98年11月13日臺灣台北地方法院98年度裁全字第65
62號裁定，提起抗告，本院裁定如下：
    主  文
原裁定廢棄。
抗告人以新台幣伍拾伍萬壹仟伍佰元為相對人供擔保後，相對人
不得揭露或使用(一)抗告人之業務計畫、客戶名單、人事資料、市
場調查、契約、協議、訓練內容、營業秘密等任何業務或技術上
之資訊(二)任何有關抗告人業務、財務、或客戶與供應商往來之資
訊及資料。亦不得(一)於任何文件或聲明中，直接或間接指摘抗告
人於任何地區收取由媒體提供者支付之任何獎金、業績退佣、折
扣或其他利益；(二)於討論或提及任何地區由媒體提供者支付媒體
購買者獎金、業績退佣、折扣或其他利益情形之任何文件或聲明
中，直接或間接指述抗告人；(三)直接或間接以揭露資訊、製作、
散布聲明或其他任何方式，損害抗告人或WPP集團及其所屬公司
之名譽。
聲請及抗告訴訟費用由相對人負擔。
    理  由
一、按於爭執之法律關係有定暫時狀態之必要者，得依民事訴訟
    法第538條第1項規定聲請假處分，惟此項聲請，以聲請人與
    相對人間有爭執之法律關係存在，且能以本案訴訟確定者為
    限，同法第538條第2項亦有明文。所謂爭執之法律關係，有
    定暫時狀態之必要者，係指因避免重大之損害、急迫之危險
    或因其他情事，有就爭執之法律關係，定暫時狀態之必要者
    而言，此必要之情事即為假處分之原因，應由聲請假處分之
    人，提出相當證據以釋明之，苟不能釋明此種情事之存在，
    即無就爭執之法律關係，定暫時狀態之必要(最高法院22年
    抗字第1099號判例參照)。故請求及定暫時狀態處分之原因
    ，應釋明之。該釋明如有不足，而債權人陳明願供擔保或法
    院認為適當者，法院得定相當之擔保，命供擔保後為定暫時
    狀態之處分，此觀同法第538條之4、第533條、第526條之規
    定即明。
二、本件抗告人聲請意旨略以：伊係香港商WPP集團旗下之關係
    企業，於臺灣地區經營媒體廣告代理業務，民國87年間伊與
    相對人任負責人之Or1eans Investments Pty Limited(下稱
    「Or1eans公司」)簽訂媒體顧問合約（下稱「顧問合約」）
    ，約定由相對人至伊公司執行顧問服務工作，並約定相對人
    不論於顧問合約有效期問內或終止後，非經伊同意，均不得
    洩漏任何有關伊業務或技術上之資訊，包括但不限於業務計
    畫、客戶名單、人事資料、市場調查、契約或協議、訓練資
    料、訓練內容、過程或營業秘密，（下稱「保密資訊」)。
    88年間相對人因不滿伊終止顧問合約，竟違反顧問合約四處
    向伊之客戶發送信函，洩漏其因執行業務而獲悉之保密資訊
    ，且以伊未向客戶揭露與媒體間之業績退佣，係屬詐欺行為
    等不實事項誹謗伊，伊分向澳洲新南威爾斯法院及原法院聲
    請假處分，禁止相對人洩漏任何有關伊與他人間契約及協議
    之資訊予第三人，均獲法院裁定准許。相對人遂於90年5月
    間與伊簽訂和解協議書(Deed of Release，下稱「和解協議
    」)，約定相對人不論基於任何理由，均不得(1)於任何文件
    或其他聲明中，直接或間接指摘伊於臺灣或其他地區收取業
    績退佣(業績退佣：任何由媒體提供者支付媒體購買者之獎
    金、業績退佣、折扣或其他利益)；(2)於任何討論或提及臺
    灣或其他地區業績退佣情形之文件或其他聲明中，直接或間
    接指述伊公司。(3)揭露或使用任何有關伊業務、財務、或客
    戶與供應商往來之資訊及資料，且相對人亦不得直接或間接
    以揭露資訊、製作、散布聲明或其他任何方式，損害伊及包
    括WPP集團在內之其他與伊相關公司之名譽。詎相對人於93
    年間違反和解協議，又向伊之客戶散布指摘伊收取業績退佣
    之信函，伊為避免聲譽繼續遭受侵害，向澳洲新南威爾斯法
    院請求禁止相對人之侵害行為，獲准該法院於97年2月7日裁
    定命令相對人不得：(1)於任何文件或其他聲明中，直接或間
    接指涉伊於臺灣或其他地區自媒體提供者收取獎金、業績退
    佣、折扣或其他財務利益；(2)於任何討論或提及臺灣或其他
    地區業績退佣情形之文件或其他聲明中，直接或間接指涉伊
    ；(3)直接或間接以揭露資訊、製作、散布聲明或其他任何方
    式，損害伊及包括WPP集團在內之其他與伊相關公司之名譽
    。相對人不服提起上訴，亦為該法院及上訴法院駁回上訴，
    該法院更於98年7月6日，判決相對人對於伊因該件民事訴訟
    所支出之費用，應賠償伊澳幣470,733.8元。基此，伊乃委
    任澳洲律師乃寄發信函限期相對人支付上開款項，否則即將
    聲請清算Orleans公司。詎相對人竟要脅伊不得聲請清算Orl
    eans公司，再次違反顧問合約及和解協議之約定，先後於98
    年11月1日、2日，傳送電子郵件予伊之客戶Mattel公司及HS
    BC公司，並均以其本人經見證之聲明書為附件，指摘伊及WP
    P集團收取秘密佣金、持續利用商業上不誠實的運作模式及
    詐欺手段獲取利潤、違反中華民國刑法第339條等不實事項
    ，並洩漏其於顧問合約期間因執行業務而獲悉之保密資訊。
    相對人更於98年11月2日以電子郵件通知WPP集團之總裁Sir
    Martin Sorrell(副本通知抗告人公司之Dominic Proctor及
    Mark Patterson)，以：「我將WPP集團聲請清算Or1eans公
    司的決定，視為WPP集團不考慮所可能導致後果的訊號」、
    「對於WPP集團貪污行為的揭露將於下列三個階段發生，我
    將把我在98年9月11日經見證的聲明書連同附件，散布予下
    列對象:第一階段WPP集團20%的客戶；第二階段WPP集團80%
    的客戶WPP集團股東、美國司法部、英國Serious Fraud Off
    ice及香港ICAC；第三階段：亞洲地區的消費者團體、產業
    期刊、財務及產業報紙、Senior magement of Omnicom、
    Pub1icis、IPG、Aegis、Dentsu、Havas」、「在第一階段
    完成後和第二階段開始前會有三天時間，讓WPP集團有機會
    放棄聲請清算Orleans公司」、「第一階段將於你閱讀本郵
    件時結束」、「第二階段將於雪梨時間2009年11月5日上午1
    1時開始」等語恐嚇、威脅伊，並企圖毀損伊之名譽。倘不
    即時以假處分之方式禁止相對人繼續為侵害伊業務秘密及名
    譽之行為，相對人將持續對於伊之客戶散布足以毀損伊名譽
    之不實事項，將嚴重損害客戶對伊之信賴，對伊造成難以回
    復之重大損害，爰依據顧問合約「保密資訊」約定、和解協
    議第7、10條約定及營業秘密法第11條第1項規定，暨民法第
    18條第1項之規定；爰聲請核發(一)(1)禁止相對人揭露或使用
    抗告人之業務計畫、客戶名單、人事資料、市場調查、契約
    、協議、訓練內容、營業秘密等任何業務或技術上之資訊及
    (2)任何有關抗告人業務、財務、或客戶與供應商往來之資訊
    及資料」（(2)為抗告中追加）「禁止相對人(一)於任何文件或
    聲明中，直接或間接指摘抗告人於任何地區收取由媒體提供
    者支付之任何獎金、業績退佣、折扣或其他利益；(二)於討論
    或提及任何地區由媒體提供者支付媒體購買者獎金、業績退
    佣、折扣或其他利益情形之任何文件或聲明中，直接或間接
    指述抗告人；(三)直接或間接以揭露資訊、製作、散布聲明或
    其他任何方式，損害抗告人或WPP集團及其他所屬公司之名
    譽」之假處分等語。
    (一)就定暫時狀態處分之請求而言，依抗告人提出上揭媒體顧
      問合約書、法院裁定、和解協議書、相對人致抗告人公司
      之財務長Rupert Day信函，澳洲法院之裁定及判決，對98
      年11月1日、2日傳送予客戶Mattel公司及HSBC公司之電子
      郵件、聲明書，相對人於98年11月2日通知WPP集團之總裁
      Sir Martin Sorrell(副本通知抗告人公司之Dominic Pro
      ctor及Mark Patterson)電子郵件等資料，參諸起訴狀可
      認其就有爭執之法律關係已有相當之釋明。相對人雖抗辯
      系爭「和解協議」書約定準據法為澳洲新南威爾斯法院，
      抗告人向原法院起訴亦無法取得本案訴訟之勝訴判決云云
      。按民事訴訟法第538條第2項規定以本案訴訟能確定此項
      有爭執之法律關係者為限，方得聲請定暫時狀態處分，乃
      以法院裁定准為定暫時狀態僅係就當事人間爭執之法律關
      係暫為之處分，其所保全之權利，仍須經訴訟程序確定，
      是其本案訴訟所起訴之事項應限於能確定該爭執之法律關
      係，始足當之。本案訴訟能否確定此項有爭執之法律關係
      ，事涉有無定暫時狀態之必要，依民事訴訟法第538條之4
      、第533條、第526條規定仍屬聲請人釋明範圍。要言之，
      聲請人釋明方法以使法院信其大致為正當，即可認盡其釋
      明之責。本件相對人目前居住台灣（址如當事欄所載），
      依民事訴訟法第538條之4、第533條準用第524條第1項，
      參以第534條刪除之理由，抗告人向原法院即請求之所在
      第聲請假處分及起訴，尚無不合。抗告人向原法院提起本
      案訴訟其訴之聲明事項與本件假處分之聲明事項核屬相同
      ，事實及法律依據亦屬相同（本院卷第200-205頁），可
      認就此已盡其釋明之責。至兩造關於和解協議所生爭執以
      澳洲新南威爾斯為準據法之約定，是否即得限制抗告人不
      得向原法院提起訴訟，尚需該案進行訴訟於實體上言詞辯
      論後依證據認定之，顯已逾釋明之必要範圍；況本件抗告
      人所主張定暫時狀態處分之請求依據，除和解協議第7、
      10條約定外，尚有依據顧問合約「保密資訊」約定及營業
      秘密法第11條第1項規定，縱系爭「和解協議」書約定準
      據法在澳洲，亦難謂抗告人之請求全無所據。縱未依「和
      解協議」第7、10條約定，本質上及解釋上亦為顧問合約
      「保密資訊」約定及營業秘密法第11條第1項規範之行為
      ，固無不合。至抗告人主張之實體上理由，是否正當，乃
      屬本案問題，非假處分裁判中所能解決（最高法院二十年
      抗字第五號判例參照）。相對人持以爭執，非屬有據。
    (二)就定暫時狀態處分之原因而言，依抗告人提出上揭相對人
      致Manel公司、HSBC公司之電子郵件暨附件相對人聲明書
      及相對人向其發送之電子郵件，可知相對人不僅已實施其
      第一階段之洩漏抗告人業務秘密及誹謗抗告人之行為，且
      擬有近日實施第二階段、第三階段侵權之計畫。抗告人主
      張倘不即時禁止相對人繼續為侵權之行為，相對人將持續
      對於其客戶散布足以毀損其名譽之不實陳述，將嚴重損害
      客戶對其之信賴，對於其造成難以回復之重大損害，即使
      日後對於相對人取得勝訴之確定判決，亦無從再為執行等
      情，可認有相當之釋明。經斟酌相對人係為阻止抗告人聲
      請其所負責之Orleans公司清算，以求償澳幣470,733.8元
      ，始違反「和解協議」及依據顧問合約「保密資訊」約定
      暨營業秘密法第11條第1項規定，揭露抗告人業務秘密及
      誹謗抗告人之行為，本質上應屬要脅行為，非有正當之期
      待利益；及斟酌抗告人因未假處分就本案判決勝訴確定前
      所生損害，部分為財產權而其價額不能核定及部分為非財
      產權，詳如抗告人於原法院起訴時主張第一項聲明係財產
      權而其價額不能核定，第二項聲明係非財產權等情。基於
      利益衡量原則，認為有定暫時狀態處分之必要。又法院為
      附條件之假處分裁定，命於債權人供擔保後得為假處分，
      此項擔保係備賠償債務人所應受之損害，故法院定此項擔
      保額，應斟酌債務人所應受之損害為衡量之標準。相對人
      前開揭露之行為係為阻止抗告人進行公司清算之聲請，本
      質上應屬要脅行為，非有正當之期待利益，單純禁止其不
      作為，應無受重大損害可言。爰酌定相當擔保金額如主文
      所示因而准如抗告人之聲請。
三、綜上所述，抗告人聲請定暫時狀態處分，尚無不合。原法院
    駁回其假處分聲請，即有未洽。抗告論旨指摘原裁定不當，
    求予廢棄，非無理由，應由本院廢棄改判如主文所示。
據上論結，本件抗告為有理由，爰裁定如主文。
中    華    民    國    99    年    5     月    27    日
                  民事第十庭
                        審判長法  官  黃豐澤
                              法  官  林麗玲
                              法  官  吳謀焰
正本係照原本作成。
本裁定除以適用法規顯有錯誤為理由外，不得再抗告。如提起再
抗告，應於收受後10日內委任律師為代理人向本院提出再抗告狀
。並繳納再抗告費新台幣１千元。
中    華    民    國    99    年    5     月    27    日
                              書記官  鄭淑昀

司法院資訊處製作；財團法人民間司法改革基金會備份。
